臺灣高等法院民事裁定
110年度家抗字第26號
抗  告  人  林岳洋  

上列抗告人因與相對人林琴美等間再審之訴事件，對於中華民國
110年1月8日臺灣臺北地方法院109年度家繼訴再字第1號確定判
決訴訟標的價額核定之裁定提起抗告，本院裁定如下： 
    主  文
抗告駁回。
抗告費用由抗告人負擔。
    理  由
一、按訴訟標的之價額，由法院核定；核定訴訟標的之價額，以
    起訴時之交易價額為準，無交易價額者，以原告就訴訟標的
    所有之利益為準；法院因核定訴訟標的之價額，得依職權調
    查證據，為民事訴訟法第77條之1第1項、第2項及第3項所明
    定。是訴訟標的價額之核定，係法院應依職權調查之事項，
    法院應依據該訴訟標的實際之價額核算，不受當事人主張之
    價額多寡之拘束。又再審之訴形式上雖為訴之一種，實質上
    為前訴訟之再開或續行，其訴訟標的之價額仍應以前訴訟程
    序所核定者為準，不容任意變更（最高法院41年台上字第30
    3號判決先例參照）。
二、抗告意旨略以：原裁定所核定訴訟標的價額，考量遺產計算
    之利益及判決實現之利益，就將來確定之利益差額，並無法
    律依據。且訴訟價額部分可提起抗告，補繳裁判費部分不得
    抗告，並無法源依據。又伊訴請確認相對人林琴美、蕭本丁
    、林琴珠（下合稱相對人）繼承權不存在之訴，應依民事訴
    訟法第77條之17第2項對於「確認」之裁定聲請再審，徵收
    裁判費新臺幣（下同）1,000元，始為正確。為此提起抗告
    ，求為廢棄原裁定等語。
三、查抗告人對原法院108年度家繼訴字第48號判決（下稱原確
    定判決）提起再審之訴。原確定判決係駁回抗告人請求確認
    相對人對被繼承人林培坤之繼承權不存在，及回復其法定繼
    承權應繼分1/2之訴（見原法院卷第37頁）。並認定林培坤
    之繼承人有兩造及第三人林琴瑛共5人（原法院卷第18頁）
    ，而林培坤遺產價值共1,288萬0,344元，故抗告人之應繼分
    為1/5。抗告人於本件再審之訴主張相對人繼承權不存在，
    其法定應繼分則為1/2，抗告人可得之利益為386萬4,103元
    【計算式：12,880,344×（1/2-1/5）＝3,864,103，元以下四
    捨五入】。原法院據此核定本件再審之訴訴訟標的價額為38
    6萬4,103元，並據以徵收裁判費，揆之上開說明，並無違誤
    ，抗告人所稱原裁定核定之訴訟標的價額無法律依據及所提
    再審之訴應徵收1,000元云云，洵無足採。至於原裁定命繳
    裁判費部分，屬訴訟程序進行中所為之裁定，依同法第483
    條規定，自不得提起抗告，抗告人所執原裁定命補繳裁判費
    部分不得抗告無法律依據云云，亦不足採。綜上，原裁定核
    定本件訴訟標的價額並無違誤，應予維持，抗告意旨指摘原
    裁定核定訴訟標的價額部分不當，求為廢棄，並無理由，不
    應准許。
四、據上論結，本件抗告為無理由，爰裁定如主文。 
中　　華　　民　　國　　110 　年　　4 　　月　　1 　　日
　　　　　　　　　家事法庭
                      審判長法  官  賴劍毅
                            法  官  楊雅清
                            法  官  洪純莉
正本係照原本作成。
本裁定除以適用法規顯有錯誤為理由外，不得再抗告。如提起再
抗告，應於收受送達後10日內委任律師為代理人向本院提出再抗
告狀。並繳納再抗告費新臺幣１千元。
中　　華　　民　　國　　110 　年　　4 　　月　　1 　　日
　　　　　　　　　　　　　　書記官  魏汝萍